【裁判字號】    98,訴,274
【裁判日期】    980422
【裁判案由】    損害賠償
【裁判全文】
臺灣臺中地方法院民事判決               98年度訴字第274號
原      告  甲○○
被      告  乙○○
上列當事人間請求損害賠償事件，原告提起刑事附帶民事訴訟，
由本院刑事庭移送前來（97年度附民字第633號），經於民國98
年3月16日言詞辯論終結，本院判決如下：
    主    文
被告應給付原告新臺幣51,029元。
原告其餘之訴駁回。
訴訟費用由被告負擔10分之1，餘由原告負擔。
本判決第一項原告得假執行，但被告如以新臺幣51,029元為原告
預供擔保後，得免為假執行。
原告其餘假執行之聲請駁回。
    事實及理由
一、本件原告起訴聲明：被告應給付原告新臺幣（下同）825,00
    0元，及自民國96年8月4日起至清償日止，按日計算精神慰
    撫金1,200元。嗣經減縮而僅請求被告應給付原告802,000元
    。並陳述：
    （一）原告於96年8月4日上午5時30分許，在台中市○○區
          ○○路與福上巷口之「魯肉飯小吃攤」食用早餐，因
          就小吃攤內之座位與被告發生摩擦，被告竟夥同其友
          人共同毆打原告，致原告受有臉部之開放性傷口、臉
          、頭皮及頸之挫傷等傷害。
    （二）被告上開犯罪事實，業經臺灣臺中地方法院檢察署以
          97年度偵字第1275號提起公訴，並由鈞院以97年度易
          字第2421號審理，原告援引刑事案卷之相關卷證。
    （三）按因故意或過失，不法侵害他人之權利者，負損害賠
          償責任。故意以背於善良風俗之方法，加損害於他人
          者亦同。違反保護他人之法律，致生損害於他人者，
          負賠償責任。但能證明其行為無過失者，不在此限。
          「不法侵害他人之身體或健康者，對於被害人因此喪
          失或減少勞動能力或增加生活上之需要時，應負損害
          賠償責任。復按，不法侵害他人之身體`健康、名譽
          、自由、信用、隱私、貞操，或不法侵害其他人格法
          益而情節重大者，被害人雖非財產上之損害，亦得請
          求賠償相當之金額，其名譽被侵害者，並得請求回復
          名譽之適當處分。民法第l84條、第193條第1項、第
          195條第l項分別定有明文。原告自得請求賠償相當之
          金額，爰為下列賠償之主張：
          (1)、醫療費用2,000元：原告因遭被告等人毆傷，除
              支出澄清醫院醫療費用340元及689元外，另有服
              用中藥（無單據），為此訴請賠償醫療費用2,00
              0元。
          (2)、精神慰撫金80萬元：原告大學畢業，曾從事資本
              額120萬元之獨資公司負責人與民俗團體之顧問
              ，未婚、尚無子女、有父母要扶養（父親已經退
              休，母親還在工作，另有2位兄弟姊妹共負扶養
              義務），目前租屋，無不動產，事發當時，年收
              入約8、90萬元，因系爭事故而致臉上留有疤痕
              並因訴訟程序而感受壓力致荒廢公司業務，加以
              被告拒不認錯，原告爰訴請賠償精神慰撫金80萬
              元。
二、被告聲明：原告之訴駁回。並陳述：
    （一）被告並無原告所稱之傷害行為，事發當時，被告固有
          在場，但並未參與暴行。原告前於警訊中對員警所詢
          「你遭幾個人一起毆打？」自承：「共約六人（五男
          一女），不過其中一男一女僅勸架未加入一起毆打我
          。」，另小吃攤之證人亦為相同之陳述，而上揭「一
          男」即是被告，此由刑事判決中亦未詳述被告之犯行
          ，亦可得證。
    （二）被告未婚，目前就讀逢甲大學統計學系，有助學貸款
          ，其餘答辯均同刑事案卷之相關卷證所載。
三、法院得心證之理由：
    （一）經查，被告與訴外人傅映慈、楊博勛及另外三名真實
          姓名年籍不詳之男子，於96年8月3日夜間同往位於台
          中巿西屯區之「銀櫃自助式KTV」唱歌後，旋於翌日
          （即96年8月4日）上午5時30分許至台中市○○區○
          ○路與福上巷口之「魯肉飯小吃攤」食用早餐，而與
          當時亦在該店消費之原告，為座位事宜發生爭執，被
          告乃與上開真實身分不詳之成年男子三人，基於普通
          傷害之共同犯意聯絡，徒手圍毆原告，致原告受有臉
          部之開放性傷口（3×0.3㎝M）、臉、頭皮及頸之挫
          傷（眼除外）等傷害。被告所犯傷害罪行，前經臺灣
          臺中地方法院檢察署檢察官提起公訴後，為本院刑事
          庭以97年度易字第2421號及臺灣高等法院臺中分院98
          年度上易字第343號刑事判決有罪確定等情，有本院
          依職權所調取之本院97年度易字第2421號刑事偵、審
          卷宗所附卷證資料及臺灣高等法院全國前案簡列表可
          參，核屬實在。
    （二）被告雖以前揭情詞置辯，但查：
          (1)、原告前於刑事案件司法警察及檢察事務官調查時
              ，已明確指稱有於上述時地遭數人架住圍毆，致
              受有臉部之開放性傷口、臉、頭皮及頸之挫傷（
              眼除外）等傷害，並有澄清綜合醫院中港院區診
              斷證明書一紙附於刑事卷內可參。
          (2)、次查，案發前係原告先至該處小吃攤吃早飯，被
              告與訴外人傅映慈、楊博勛及另外三名真實姓名
              年籍不詳之男子為後來始到小吃攤消費，因被告
              方面人數較多，店方遂商請原告讓出原座位而移
              至較小之桌位，因原告讓桌後邊吃邊說很熱，嗣
              經結帳而欲行離去時，雙方發生爭執，被告方面
              即有數人上前包圍原告並加以毆打等情，業據小
              吃攤之店員即證人林坤海於刑事案件警詢及本院
              刑事庭審理時到庭結證在卷。是原告因座位問題
              與被告方面發生爭執致遭毆打一情，亦可認定。
          (3)、又查，被告係與訴外人傅映慈（女）、楊博勛（
              男）及另外三名真實身分不詳之男子一同前往上
              開小吃攤吃早餐之事實，業據證人傅映慈、楊博
              勛於本院97年度易字第2421號刑事庭審理中到庭
              結證在卷（見97年度易字第2421號刑事卷第62頁
              面－第69頁背面），且有警方依附近監視器所翻
              拍之照片一紙附卷可佐。該紙照片中編號１之人
              為訴外人傅映慈、編號５為訴外人楊博勛、編號
              ４為被告、編號２、３、６等三人之真實姓名均
              不詳。其中編號２、３之人確有出手毆打原告一
              節，亦據證人傅映慈、楊博勛於本院97年度易字
              第2421號刑事庭審理中敘明在卷。
          (4)、被告前於檢察事務官偵查時供述：原告坐上摩托
              車時，上開照片中編號２之男子即上前徒手毆打
              原告一拳，原告叫囂，該名男子繼續毆打原告，
              伊見狀即過去架住原告，想將雙方架開，因原告
              繼續叫囂，編號２之男子又過去毆打原告，後來
              編號３之男子也過去毆打原告，伊再將雙方架開
              等語（見偵查卷第21頁），嗣後本院97年度易字
              第2421號刑事庭審理時，則稱伊於檢察事務官詢
              問時係稱將原告「架開」，而非「架住」（見本
              院97年度易字第2421號刑事卷第91頁）。惟不論
              係「架開」或「架住」，被告在當時確有與原告
              為肢體接觸之事實。且原告本已欲行離去，卻遭
              人聯手攻擊，本不利於防衛或反擊而居於劣勢，
              被告如欲勸架，按理應係架住或架開進行主動攻
              擊之同行友人，豈有反而架住或架開居於劣勢之
              原告之理？又訴外人傅映慈並未參與毆打原告，
              而傷害行為發生時，訴外人楊博勛正在附近便利
              商店購物而未在場等情，亦經傅、楊二人於刑事
              庭審理時先後證述明確（見本院97年度易字第
              2421號刑事卷第63頁背面、第68頁），是證人及
              原告所稱之未參與毆打行為之一男一女，應係訴
              外人楊博勛（男）與傅映慈（女），而非被告。
              本院97年度易字第2421號刑事判決所為被告確有
              上開共同傷害原告之認定，復經臺灣高等法院臺
              中分院以98年度上易字第343號刑事判決認無違
              法或不當之處，而駁回被告之上訴而告確定在案
              。被告仍執同一情詞而為伊並未共同傷害原告之
              抗辯，核非有理。
    （三）按民法第184條第1項前段規定，因故意或過失，不法
          侵害他人之權利者，負損害賠償責任。又不法侵害他
          人之身體、健康、名譽、自由、信用、隱私、貞操，
          或不法侵害其他人格法益而情節重大者，被害人雖非
          財產上之損害，亦得請求賠償相當之金額，同法第19
          5條第一項亦有明文。查本件被告對原告既有為上開
          傷害之不法犯行，其不法犯行與原告所受傷害及人格
          權之損害，自有相當因果關係，被告自應對原告負侵
          權行為之損害賠償責任。爰就原告所為賠償金額之主
          張，分述如下：
          (1)、醫療費用部分：查原告因遭被告毆傷，計支出澄
              清醫院醫療費用340元及689元一節，有被告所不
              爭執之醫療費用單據可證，核屬實在，原告此部
              分合計1,029元之請求，為有理由。至原告所另
              主張有服用中藥部分，因無相關單據可資為證，
              亦無醫師處方可供認定確屬必要之醫療費用支出
              ，是原告所為服用中藥之支出賠償請求，尚非有
              據。
          (2)、精神慰撫金部分：查原告因遭毆傷，其身體自感
              痛楚，精神自亦受有痛苦，原告訴請被告賠償非
              財產上之損害，自屬有據。爰審酌兩造所不爭執
              而分別陳報之學經資料、家庭背景：原告為大學
              畢業，原獨資經商，曾任民俗團體顧問，未婚，
              尚無子女，惟有父母要扶養（父親已經退休，母
              親還在工作，另有2位兄弟姊妹共負扶養義務）
              ，目前租屋，無不動產，事發當時，年收入約八
              、九十萬元。被告亦係未婚，目前仍就讀逢甲大
              學統計學系，有助學貸款等情，另參酌被告係與
              真實身分不詳之成年男子三人共同徒手圍毆原告
              ，致原告受有臉部之開放性傷口（3×0.3㎝M）
              、臉、頭皮及頸之挫傷（眼除外）等傷害，訴訟
              進行中仍否認有上開傷害非行，亦未陳明共犯之
              真實身分等一切情狀，本院因認原告爰訴請被告
              賠償精神慰撫金80萬元，應以5萬元為適當，逾
              此範圍所為之請求，則屬過高。
四、綜上所述，原告本於侵權行為之法律關係，訴請被告賠償80
    2,000元，就其中之51,029元範圍，為有理由，予以准許；
    逾上開範圍所為之請求，則屬無據，應予駁回。又原告勝訴
    部分，因所命給付之金額未逾50萬元，應依職權宣告假執行
    ，並准被告供擔保後得免為假執行。
五、本件事證已臻明確，兩造其餘主張及舉證，核與判決結果無
    影響，爰不逐一論述。
六、據上論結，原告之訴為一部有理由，一部無理由，依民事訴
    訟法第79條、第389條、第392條，判決如主文。
中    華    民    國    98    年    4     月    22    日
                  民事第二庭    法  官  林宗成
上正本係照原本作成。
如對本判決上訴，須於判決送達後20日內向本院提出上訴狀。
中    華    民    國    98    年    4     月    22    日
                                書記官


司法院資訊處製作；財團法人民間司法改革基金會備份。
